【裁判字號】    94,訴,178
【裁判日期】    951207
【裁判案由】    違反槍砲彈藥刀械管制條例等
【裁判全文】
臺灣臺南地方法院刑事判決               94年度訴字第178號
公  訴  人  臺灣台南地方法院檢察署檢察官
被      告  甲○○
                    現另案羈押於臺灣台南看守所
指定辯護人  蘇文奕律師
上列被告因違反槍砲彈藥刀械管制條例等案件，經檢察官提起公
訴（93年度偵字第10536號），本院判決如下：
    主  文
甲○○未經許可，轉讓子彈，處有期徒刑捌月，併科罰金新臺幣
貳萬元，罰金如易服勞役，以新臺幣壹仟元折算壹日；又轉讓第
一級毒品，處有期徒刑壹年貳月。應執行有期徒刑壹年陸月，併
科罰金新臺幣貳萬元，罰金如易服勞役，以新臺幣壹仟元折算壹
日。
    事  實
一、甲○○與丙○○2人乃施用第一級毒品海洛因而認識之朋友
    ，且曾一同施用海洛因，嗣丙○○於93年4、5月間自乙○○
    （通緝中另行審理）處購得1枝改造手槍（該槍枝未據扣案
    ，無法證明其有殺傷力）及20顆子彈，數日後因無錢購買毒
    品施用，而隨身攜帶該槍及10顆子彈前往臺南市○○路甲○
    ○之住處找甲○○，因甲○○無償轉讓約4公克（價值約新
    台幣1萬7千元）的第一級毒品海洛給丙○○施用，丙○○即
    將所攜槍枝及10顆子彈轉讓與甲○○持有，甲○○未經許可
    持有該槍、彈後，即於翌日，未經許可，將槍彈攜至屏東縣
    萬丹鄉社皮村某處，以向李政聰（另由臺灣屏東地方法院檢
    察署偵辦中）兌換第一級毒品海洛因4公克為由，轉讓上開
    槍、彈與李政聰持有之，後因李政聰試射該槍枝發生膛炸，
    而未換得海洛因。
二、案經內政部警政署報請臺灣台南地方法院檢察署檢察官偵查
    起訴。
    理  由
一、訊據被告甲○○固坦承證人丙○○轉讓枝槍枝及10顆子彈給
    伊；伊轉讓海洛因給丙○○；及伊轉讓槍彈給李政聰準備換
    取海洛因等情不諱，惟辯稱：槍彈是319槍擊案發生前約93
    年初取得，而伊轉讓海洛因給丙○○是更早約1個月前的事
    ，且伊是幫丙○○拿槍去換海洛因云云。經查：
  (一)被告及證人丙○○於警、偵訊中及本院歷次準備程序中均供
    承是起訴書所載「93年4、5月間」取得本案槍、彈，另證人
    李政聰於偵查中亦證稱被告是93年4、5月間交1槍及10顆子
    彈給他等語（見94年度偵字第1587號卷第48頁）。則被告於
    本院95年11月23日審理程序中始改稱是93年初取得槍彈，又
    別無其他證據可資佐證，自難遽予採信。故本件犯罪時間應
    以起訴書所載「93年4、5月間」為正確。
  (二)又證人丙○○於偵查中供述「（檢察官問：為何要送給甲○
    ○？〔指槍彈〕）他請我用藥。」後，檢察官隨即詢問被告
    ，被告供稱：「（檢察官問：丙○○有拿槍向你換藥？）有
    （檢察官問：何時、地？）93年4、5月間，丙○○拿槍、彈
    到台南市○○路我的住處給我。（檢察官問：丙○○為何要
    拿槍、彈給你？）因當時他沒錢買藥，我請他用藥。」等語
    （見93年度偵字第10536號卷第186、187頁）被告當時已明
    確供稱轉讓海洛因的時間也是「93年4、5月間」無誤。況證
    人丙○○於本院歷次準備程序中亦從未請求更改被告轉讓海
    洛因給他的時間為「93年初」，足證被告嗣後改稱轉讓海洛
    因時間為「93年初」，並不足採。
  (三)再被告及證人丙○○在警、偵訊及歷次準備程序中均未曾供
    稱是丙○○是要被告以該槍彈向證人李政聰或他人換取海洛
    因，同時證人李政聰於警、偵訊中復從未證述被告轉讓與他
    之槍彈和丙○○有關，因此，被告所辯是丙○○是伊以該槍
    彈向李政聰換毒品乙節顯非屬實。惟被告所稱因槍枝膛炸所
    以未換得海洛因之事，核與證人李政聰於偵查中所證槍枝於
    試射時膛炸而丟棄等語相符（見94年度偵字第1587號卷第49
    、55、57頁），可堪採信。
  (四)末查，證人李政聰於偵查中證稱被告所交槍枝於試射1發時
    發生膛炸後，其以其他槍枝試射子彈7顆等語（見同上94年
    度偵字第1587號卷第57頁），而另剩餘子彈2顆（流向黃文
    琪），經扣案送驗後，鑑定結果：送鑑子彈2顆，認均係土
    造子彈 (內具直徑約8.omm之土造金屬彈頭經全數試射，均
    可擊發，認均具殺傷力。有內政部警政署刑事警察局93年7
    月14日刑鑑字第0930118264號槍彈鑑定書1份（見93年度偵
    字第1656號卷第59至62頁）可稽。足徵被告轉讓之子彈確有
    殺傷力。
  (五)綜上所述，被告轉讓第一級毒品及子彈之事實，業經被告及
    證人丙○○、李政聰證述在卷，本件事證已臻明確，被告犯
    行，堪予認定，應依法論科。
二、查槍砲彈藥刀械管制條例雖於94年1月26日，經總統以華總
    一義字第09400010101公布，並於同月28日起生效。惟該條
    例第12條第2項轉讓子彈及同條第4項持有子彈之規定，並未
    修正，自無新舊法比較問題，應逕適用新法，先予敘明。核
    被告所為，係違反槍砲彈藥刀械管制條例第12條第2項之轉
    讓子彈罪及違反毒品危害防制條例第8條第1項之轉讓第一級
    毒品罪。又被告持有子彈之低度行為，已為其轉讓之高度行
    為所吸收，應不另論罪，公訴意旨認被告持有子彈行為，另
    犯槍砲彈藥刀械管制條例第12條第4項之持有子彈罪，尚有
    未洽，併予說明。被告所犯上開兩罪間，犯意各別，行為互
    異，應分論併罰。爰審酌被告之素行，犯罪之動機、目的、
    手段，所生危害及犯後態度良好等一切情狀，分別量處如主
    文所示之刑，並定其應執行刑，罰金部分併諭知易服勞役之
    折算標準，以資懲儆。至於被告稱檢察官有告知要以證人保
    護法給予保護及自新機會云云，但按證人保護法第13條第1
    項所規定減輕或免除其刑者，以經檢察官事先同意者為限，
    但遍觀各偵查卷宗，並無何記載檢察官同意其依證人保護法
    列為應保護之證人記載，同時起訴書復無此項減刑記載，故
    與證人保護法第13條第1項所定要件未合，自不得依該規定
    減輕其刑，附予敘明。
三、新舊法比較部分：按刑法第2條第1項規定：「行為後法律有
    變更者，適用行為時之法律。但行為後之法律有利於行為人
    者，適用最有利於行為人之法律」。被告行為後，刑法第51
    條業於民國94年1月7日修正公布，並於95年7月1日施行，修
    正前刑法第51條規定：「數罪併罰，分別宣告其罪之刑，依
    左列各款定其應執行者：」其中第5款規定：「宣告多數有
    期徒刑者，於各刑中之最長期以上，各刑合併之刑期以下，
    定其刑期。但不得逾二十年。」修正後刑法第51條第5款規
    定：「宣告多數有期徒刑者，於各刑中之最長期以上，各刑
    合併之刑期以下，定其刑期。但不得逾三十年」比較結果，
    修正前之刑法第51條應較有利於行為人，依刑法第2條第1項
    前段之規定，仍應依修正前刑法，定其應執行之刑。另按本
    件被告於犯罪時，刑法第42條第2項前段規定：「易服勞役
    以1元以上3元以下折算1日。」又被告行為時之易服勞役折
    算標準，按修正前罰金罰鍰提高標準條例第2條前段規定，
    就其原定數額提高為100倍折算1日，因此本件被告行為時之
    易服勞役折算標準，應以銀元300元折算1日，即新台幣900
    元折算1日。惟自95年7月1日修正公布施行之刑法第42條第3
    項前段規定：「易服勞役以新台幣一千元、二千元或三千元
    折算一日。」茲比較修正前後之易服勞役折算標準結果，以
    修正後之規定較有利於被告，自應依刑法第2條第1項但書規
    定，適用修正後之刑法第42條第3項規定，定其折算標準。
四、另公訴人論告時依起訴書所載被告所犯法條而認被告另涉犯
    槍砲彈藥刀械管制條例第11條第4項之持有改造手槍罪嫌云
    云。然依起訴書第5頁論述被告所犯罪名時載明「被告丙○
    ○、甲○○部分：因其二人先後轉讓之槍枝未據扣案，無法
    證明該枝槍之有殺傷力，故其轉讓部分僅能證明轉讓子彈等
    語」，依該起訴書所載意旨可知檢察官並未起訴被告涉犯槍
    砲彈藥刀械管制條例第11條第4項之持有改造手槍罪，其後
    所載明之法條應係誤繕，職是，有關論告違反槍砲彈藥刀械
    管制條例第11條第4項之持有改造手槍罪嫌部分，爰不另為
    無罪諭知，併予敘明。
五、據上論斷，應依刑事訴訟法第299條第1項前段、94年1月28
    日修正後槍砲彈藥刀械管制條例第12條第2項、毒品危害防
    制條例第8條第1項，刑法第11條前段、第2條第1項、修正前
    刑法第51條第5款、刑法第42條第3項，判決如主文。
本案經檢察官丁○○到庭執行職務。
中    華    民    國    95    年    12    月    7     日
              刑事第八庭    審判長法  官  彭喜有
                                  法  官  王慧娟
                                  法  官  李東柏
以上正本證明與原本無異。
如不服本判決應於送達後10日內向本院提出上訴狀。
                                  書記官  黃傳鈞
中    華    民    國    95    年    12    月    7     日
附錄本案論罪科刑刑法條全文
94年1月28日修正後槍砲彈藥刀械管制條例第12條第2項：
未經許可，轉讓、出租或出借子彈者，處六月以上五年以下有期
徒刑，併科新台幣三百萬元以下罰金。
毒品危害防制條例第8條第1項：
轉讓第一級毒品者，處1年以上7年以下有期徒刑，得併科新臺幣
1百萬元以下罰金。


司法院資訊處製作；財團法人民間司法改革基金會備份。
